【裁判字號】    98,易,720
【裁判日期】    990331
【裁判案由】    傷害等
【裁判全文】
臺灣彰化地方法院刑事判決               98年度易字第720號
公  訴  人  臺灣彰化地方法院檢察署檢察官
被      告  丙○○
選任辯護人  陳隆律師
上列被告因傷害等案件，經檢察官提起公訴（98年度調偵字第
176號），本院判決如下：
    主  文
丙○○以加害生命之事，恐嚇他人致生危害於安全，處拘役肆拾
日，如易科罰金，以新臺幣壹仟元折算壹日；又傷害人之身體，
處拘役貳拾日，如易科罰金，以新臺幣壹仟元折算壹日。應執行
拘役伍拾伍日，如易科罰金，以新臺幣壹仟元折算壹日。
    事  實
一、丙○○於民國97年9月9日上午10時許，在彰化縣彰化市○○
    路與金馬路路口之彰化縣彰化市○○○段過溝仔小段227-24
    地號土地上，因乙○○雇工擅自拆除其所有之磚造及鐵皮圍
    牆，於與乙○○理論之際，一時氣憤，竟基於恐嚇犯意，向
    乙○○恫稱：「若手中有刀，就殺死你」等語，致乙○○心
    生畏懼。丙○○說罷隨即又基於傷害犯意及毀損之不確定故
    意，以其右手義肢出手毆打乙○○之右臉一拳，致乙○○受
    有臉部挫傷之傷害，乙○○臉上所戴之太陽眼鏡亦因而損壞
    、斷裂。嗣經乙○○向警方提出告訴而查知上情。
二、案經乙○○訴由彰化縣警察局彰化分局報告臺灣彰化地方法
    院檢察署檢察官偵查起訴。
    理  由
一、本件為刑事訴訟法第376條第1款所列案件，依同法第284條
    之1規定，由法官獨任審判，先予敘明。
二、關於證據能力部分：
(一)按被告以外之人於審判外之言詞或書面陳述，除法律有規定
    者外，不得作為證據，刑事訴訟法第159條第1項定有明文。
    本案中公訴人提出之證人即被害人乙○○、證人甲○○之警
    詢陳述，以及證人乙○○於檢察官訊問時未經具結之證言，
    均屬被告丙○○以外之人於審判外之言詞或書面陳述，被告
    及其辯護人不同意作為證據，又無合於法律規定得為證據之
    情形，依上開規定，自不得作為證據，應予排除。
(二)次按被告以外之人於偵查中向檢察官所為之陳述，除顯有不
    可信之情況者外，得為證據，刑事訴訟法第159條之1第2項
    規定甚明。亦即被告以外之人於偵查中向檢察官所為之陳述
    ，除顯有不可信之情況者外，係屬刑事訴訟法第159條第1項
    所規定例外得為證據之情形。此乃因於92年修正公布之刑事
    訴訟法，改採以當事人進行為主之訴訟制度，檢察官代表國
    家偵查犯罪、實施公訴，基於當事人一方原告之地位，就被
    告犯罪事實及訴訟條件與據以認定證據能力等訴訟程序上之
    事實，固應善盡舉證責任。惟因檢察官訊問證人、鑑定人等
    被告以外之人時，均能遵守法律規定而不致違法取供，並令
    具結，可信性極高，為兼顧理論與實務，遂於同法第159條
    之1第2項明定，檢察官於偵查程序取得被告以外之人所為陳
    述，除顯有不可信之情況者外，均有證據能力，得為證據。
    而所謂「顯有不可信」之情況，係指其不可信之情形，甚為
    顯著了然者，固非以絕對不須經過調查程序為條件，然須從
    卷證本身，綜合訊問時之外部情況為形式上之觀察或調查，
    即可發現，無待進一步為實質調查之情形而言。至被告等當
    事人、辯護人、輔佐人若主張其顯有不可信之情形者，本乎
    當事人主導證據調查原則，自應負舉證責任，否則，被告以
    外之人向檢察官所為之陳述，毋庸另為證明，即得作為認定
    被告犯罪之證據，最高法院有96年度台上字第5684號判決要
    旨可循。被告及其辯護人雖不同意證人甲○○於檢察官訊問
    時經具結之證言作為證據，然其等並未指出證人甲○○之陳
    述，有何顯不可信之情況，是依前揭規定，證人甲○○上開
    經具結之證言，可作為證據。
(三)再按除顯有不可信之情況外，公務員職務上製作之紀錄文書
    、證明文書，以及從事業務之人於業務上或通常業務過程所
    須製作之紀錄文書、證明文書，亦得為證據，刑事訴訟法第
    159條之4第1、2款亦有明定。本案中之本院98年度易字第31
    6號刑事判決（即證人乙○○所涉毀損案件），係承審法官
    職務上就該案判斷之紀錄文書；又內政部警政署刑事警察局
    （以下簡稱：刑事警察局）受本院囑託，依其職務對被告及
    被害人乙○○就本案傷害一情真偽所為之測謊鑑定結果（即
    該局99年2月22日刑鑑字第0990023206號測謊鑑定書暨所附
    鑑定說明資料），因此一鑑定，事先得被告及被害人乙○○
    之同意，復由專業人員進行問題設計及結果判讀，再者受測
    人於受測時之內在身心、意識狀態均正常，外在鑑測環境亦
    屬良好，無不當之外力干擾，有該等鑑定書在卷可參；另財
    團法人彰化基督教醫院（以下簡稱：彰化基督教醫院）98年
    10月6日98彰基醫事字第098100034號函，檢送證人乙○○於
    97年9月9日上午11時18分許前往就醫之急診檢傷紀錄、外傷
    科診療紀錄等紀錄等，係屬醫生於診療證人乙○○之業務過
    程中，所須製作之紀錄文書。依前揭規定，上開文書均得作
    為證據。
(四)另拍攝證人乙○○受傷傷勢及伊所有太陽眼鏡毀損狀態之照
    片各1張，以及現場照片7張，係透過照相設備對證人乙○○
    之受傷情狀及伊之太陽眼鏡受損情狀，以及現場景物、特徵
    拍攝所形成之機械性紀錄，再還原於照相紙上，因其拍攝之
    情形與相片所呈現之內容，是藉由照相設備之正確性來加以
    保障其內容之一致性，而非人對現場情形之言詞描述本身，
    故非屬供述證據，自無傳聞法則之適用。上開照片既係透過
    照相設備拍攝後所得，又與本案犯罪事實具有關聯性，復查
    無不得作為證據之事由，故依法亦均得作為證據。
三、訊據被告承認於前揭時、地，以其右手義肢毆擊證人乙○○
    右臉一拳，造成證人乙○○臉部挫傷一情，惟矢口否認有恐
    嚇及毀損之犯行，辯稱：因證人乙○○拆除其所有之圍牆，
    其受不了伊之行徑而與之爭執，爭執過程中並未恐嚇證人乙○○，且當時亦未見證人乙○○戴有太陽眼鏡云云。
四、經查：
(一)被告於前揭時、地恐嚇證人乙○○一情，已據證人乙○○於
    本院審理時證稱：當時伊請工人拆除圍牆，被告前來制止，
    很生氣，就跟伊爭論，說要用刀子殺伊，並順手打伊一拳，
    伊感到害怕等語（見本院卷第90頁、第92頁背面）；並據當
    時在場之證人甲○○於檢察官訊問時及本院審理時證稱：伊
    有聽見被告說如果手中有刀子就要殺乙○○等語明確（見98
    年度調偵字第176號卷第11頁、本院卷第50頁）。雖然被告
    否認證人甲○○在場，但從被告於本院審理時，先是否認有
    傷害證人乙○○，俟至本院囑託刑事警察局為測謊鑑定後，
    呈現不實反應，始承認有傷害證人乙○○一情，有本院歷次
    審判筆錄，及刑事警察局99年2月22日刑鑑字第0990023206
    號測謊鑑定書暨所附鑑定說明資料（見本院卷第121至127頁
    ）在卷可佐，足見被告之否認證人甲○○在場，與其否認犯
    罪之心態一樣，遽難信為真實。另證人戊○○、證人丁○○○固均證稱：當時證人甲○○未在現場，亦未聽見被告有恐
    嚇證人乙○○之言詞云云，惟查，證人戊○○係向被告承租
    前揭土地經營餐廳之承租人，已據證人戊○○自承甚明，足
    見伊與被告間有租賃關係存在，且依證人戊○○於本院證稱
    ：「（問：有無看到丙○○出拳打乙○○？）丙○○手一直
    揮動，要工人不要做了，有無打到乙○○我不知道，但乙○○有說為什麼把我打下去。」、「（問：有無到乙○○受傷
    ？）眼鏡有掉下來，有無受傷，我沒有注意到，他姪子甲○○就馬上開車過來帶他去驗傷。」等語（見本院卷第53頁）
    ，參諸被告自白有出拳傷害證人乙○○一情，足見證人戊○○於本院之證述，對於事實真相之敘述有所保留，顯係受人
    情壓力所致；另證人丁○○○為被告之配偶，與被告利害與
    共，從伊於本院訊問：「在庭證人甲○○，當時有無在現場
    ？」一事時，先是稱：「我忘記了」，旋又改稱：「他沒有
    在現場」等語（見本院卷第57頁背面），可知伊之證述亦屬
    偏坦被告，是證人戊○○、丁○○○證稱證人甲○○未在現
    場，亦未聽見被告有恐嚇證人乙○○之言詞云云，均屬迴護
    被告之詞，不足採信。何況，參諸被告於本院審理時，對於
    證人乙○○拆除其圍牆一事，二度出言不遜（見本院卷第93
    頁、第138頁），被告於公判庭上，皆已如此，遑論其於爭
    執現場，是被告在前揭時、地，以「若手中有刀，就殺死你
    」等語恫嚇證人乙○○，當屬信而有徵。被告以上述加害生
    命之事恐嚇證人乙○○，足使證人乙○○心生畏怖，已據證
    人乙○○證述明確如上，是被告有恐嚇證人乙○○之事實，
    可以認定。
(二)又被告於前揭時、地，以其右手義肢毆擊證人乙○○右臉一
    拳，造成證人乙○○受有臉部挫傷等情，已據被告坦白承認
    ，核與證人即被害人乙○○於本院審理時之指述，及證人甲○○於檢察官訊問時及本院審理時證述之情節相符，復有證
    人乙○○之傷勢照片1張（見98年度偵字第795號卷《以下簡
    稱：偵卷》第19頁）、現場照片7張（見偵卷第16至17頁）
    、前揭測謊鑑定書暨所附鑑定說明資料，及彰化基督教醫院
    98年10月6日98彰基醫事字第098100034號函檢送之急診檢傷
    紀錄、外傷科診療紀錄（見本院卷第72至77頁）等各1件在
    卷可參。足認被告就傷害部分之自白與事實相符，可以採信
    ，是被告確有本案傷害行為無訛。
(三)另被告雖否認證人乙○○於爭執當時有戴眼鏡，惟此情業據
    證人甲○○於本院審理時證稱：當時被告與被害人乙○○在
    吵架，後來被告就一拳打乙○○，打到乙○○之右臉頰，乙○○所戴之黑色太陽眼鏡有壞掉等語（見本院卷第50頁），
    及證人戊○○於本院審理時證稱：當時被告手一直揮動，乙○○之眼鏡有掉下來等語（見本院卷第53頁）明確，足認證
    人乙○○於與被告爭執當時確有戴太陽眼鏡，是被告否認證
    人乙○○有戴眼鏡云云，洵屬飾卸之詞，不足採信。證人乙○○於爭執當時所戴之太陽眼鏡，其款式如卷附照片所示（
    見偵卷第18頁），該太陽眼鏡戴於臉上，明眼人一望即可瞭
    然，被告為明眼人自亦不例外，而被告於出拳毆擊證人乙○○臉部之際，既已瞭然證人乙○○臉上戴有太陽眼鏡，則依
    日常生活之經驗，其出拳毆擊證人乙○○戴有眼鏡之臉部，
    亦有同時損及該眼鏡之可能，卻仍出拳，足見被告在傷害證
    人乙○○之際，存有即使同時毀損證人乙○○所戴之太陽眼
    鏡，亦不違反其本意，是被告有毀損之不確定故意無訛。再
    證人乙○○當時戴於臉上之太陽眼鏡，因被告之出拳毆擊以
    致鏡片與鏡架斷裂毀損致令不堪用一情，已據證人甲○○證
    述明確如上，並有拍攝該太陽眼鏡毀損狀態之相片1張在卷
    可憑（見偵卷第18頁），是被告有故意毀損證人乙○○所有
    上開太陽眼鏡之行為，亦可認定。
(四)綜上所述，本案事證明確，被告上開恐嚇、傷害及毀損之犯
    行均堪以認定，應依法論科。
五、論罪科刑部分：
(一)核被告所為，係分別犯刑法第305條之以加害生命之事恐嚇
    他人致生危害安全罪、刑法第277條第1項之傷害罪，及同法
    第354條之毀損罪；被告以一傷害行為，同時觸犯傷害及毀
    損罪名，為想像競合，應從較重之傷害罪處斷。又被告所犯
    上開恐嚇、傷害二罪間，犯意各別、行為互殊，應予分論併
    罰。
(二)爰審酌被告未有犯罪前科，有臺灣高等法院被告前案紀錄表
    1件在卷可參，素行良好；被告因證人乙○○拆毀其圍牆，
    未能理性解決或循法律途徑救濟，率而以加害生命之事恫嚇
    證人乙○○，並出拳傷害證人乙○○之身體及毀損伊之太陽
    眼鏡，所為實不足取；惟念及被告於犯後坦承部分犯行，且
    願意以金錢賠償證人乙○○所受損害之犯後態度，僅因證人
    乙○○希冀以交換土地方式始願和解（見本院卷第135頁背
    面），以致未能達成和解；再斟酌被告本案犯罪時所受之刺
    激及其犯罪之動機，係因證人乙○○擅自拆毀其圍牆而惹起
    ，有本院98年度易字第316號刑事判決在卷可參（見本院卷
    第22至26頁），以及其犯罪之目的、手段暨所生之危害等一
    切情狀，檢察官於本院審理時，雖以言詞求為對被告量處應
    執行刑有期徒刑6月，然本院審酌上情後，認檢察官所求處
    之刑度尚嫌過重，乃核情分別量處如主文所示之刑，並各諭
    知易科罰金之折算標準，及定如主文所示之應執行刑暨易科
    罰金之折算標準。
據上論斷，應依刑事訴訟法第284條之1、第299條第1項前段，刑
法第305條、第55條、第277條第1項、第354條、第41條第1項前
段、第51條第6款，刑法施行法第1條之1第1項、第2項前段，判
決如主文。
本案經檢察官林于人到庭執行職務。
中    華    民    國    99    年    3     月    31    日
                  刑事第三庭    法  官  陳銘壎
以上正本證明與原本無異。
如不服本判決應於收受判決後10日內向本院提出上訴書狀，並應
敘述具體理由；其未敘述上訴理由者，應於上訴期間屆滿後20日
內向本院補提理由書(均須按他造當事人之人數附繕本)「切勿逕
送上級法院」。
告訴人或被害人對於判決如有不服具備理由請求檢察官上訴者，
其上訴期間之計算係以檢察官收受判決正本之日期為準。
中    華    民    國    99    年    3     月    31    日
                                書記官  楊筱惠
附錄本案論罪科刑法條全文：
中華民國刑法第305條：
以加害生命、身體、自由、名譽、財產之事，恐嚇他人致生危害
於安全者，處2年以下有期徒刑、拘役或3百元以下罰金。
中華民國刑法第277條第1項：
傷害人之身體或健康者，處3年以下有期徒刑、拘役或1千元以下
罰金。
中華民國刑法第354條：
毀棄、損壞前二條以外之他人之物或致令不堪用，足以生損害於
公眾或他人者，處2年以下有期徒刑、拘役或5百元以下罰金。

司法院資訊處製作；財團法人民間司法改革基金會備份。
